臺灣高等法院花蓮分院民事判決　九十年度家上字第三０號
　　　上　訴　人　甲○○
　　　被　上訴人　乙○○
右當事人間請求離婚事件，上訴人對於臺灣臺東地方法院九十年度婚字第九五號中華
民國九十年十月十九日第一審判決，提起上訴，本院判決如左：
　　　主　文
上訴駁回。
第二審訴訟費用由上訴人負擔。
　　　事　實
甲、上訴人方面：
　一聲明：(一)原判決廢棄。(二)被上訴人在第一審之訴駁回。
　二陳述及所用證據均核與原審判決書記載者相同，茲引用之。
乙、被上訴人方面：
　一聲明：如主文。
　二陳述及所用證據均核與原審判決書記載者相同，茲引用之。
　　　理　由
一本件被上訴人起訴主張：兩造夫妻，婚姻關係現仍存續中，上訴人平日即慣行毆打
　被上訴人，民國( 下同 )八十八年九月七日上訴人因懷疑被上訴人有外遇，在家中
　以大藤椅毆打被上訴人；當日晚間又在長濱以拳頭毆打被上訴人頭部，繼而載上訴
　人前往羅東，在上訴人羅東工作居所，又以大陽傘毆打被上訴人身體。八十八年九
　月九日被上訴人返回台東醫院治療，上訴人竟前來醫院誣指被上訴人不守婦道，並
　予毆打，強拉被上訴人出院。上訴人因毆打被上訴人之行為，業經法院以八十九年
　易字第一四八號判處罪刑在案。此外，上訴人亦曾多次當眾誣指被上訴人不守婦道
　。而於八十九年一月八日十八時許，上訴人在住處對被上訴人為不法侵害行為，則
　經原審依家庭暴力防治法之規定，於同年七月二十日核發八十九年度家護字第五十
　二號民事保護令在案。詎上訴人仍於前開保護令有效期間內之九十年一月二十九日
　再對被上訴人施暴，致被上訴人受有右手臂瘀傷五乘三公分、左前臂瘀傷一乘一公
　分、右小腿挫傷三乘零點二公分之傷害，上訴人一再對被上訴人施暴，自構成不堪
　同居虐待之法定離婚事由等語。並聲明請准兩造離婚。上訴人則以：八十九年一月
　八日被上訴人已離家出走；九十年一月二十九日上訴人則在宜蘭工作，均不可能打
　被上訴人。上訴人並不是無緣無故打被上訴人，是因被上訴人在外面做的事情，都
　不老實對上訴人說。上訴人是因被上訴人在外面跟男人通姦，才傷害被上訴人而經
　法院以八十九年度易字第一四八號判處罪刑後，事後也有悔意等語，資為抗辯。
二經查：兩造為夫妻，婚姻關係現仍存續中之事實，有戶籍謄本乙份附卷可證，堪信
　為真實。而被上訴人主張上訴人於八十八年間曾因毆打被上訴人，致其受傷而經原
　審以八十九年度易字第一四八號判處罪刑在案之事實，為上訴人所不否認，並經原
　審調八十九年度易字第一四八號刑事卷宗查核，上訴人確於八十八年九月八日在宜
　蘭縣羅東、臺東縣長濱途中及台東縣東河鄉泰源村一鄰四之八號住處出拳毆打被上
　訴人，致其受有上唇瘀傷二乘一公分、左上臂瘀傷八乘六公分，左前臂瘀傷四乘三
　公分、八乘五公分、右大腿瘀傷三乘二公分、二乘二公分、背部瘀傷四乘三公分、
　四乘三公分、八乘六公分等傷害；八十九年一月十八日，上訴人則毆打被上訴人致
　其受有右腕部腫痛之傷害，而經原審刑事判處有罪確定。是被上訴人此部分之主張
　，堪信為真實。
三次查，被上訴人主張因上訴人上述傷害行為，另向原審民事庭聲請以八十九年度家
　護字第五十二號核發通常保護令之事實，有原審八十九年度家護字第五十二號通常
　保護令影本乙份附卷可稽，亦為上訴人所不爭執，復經本院依職權調原審前開保護
　令事件卷宗查核無訛，亦堪信為真實。
四次查，業經主張上訴人於前開保護令有效期間內之九十年一月二十九日竟再對被上
　訴人施暴，致其受有右手臂瘀傷五乘三公分、左前臂瘀傷一乘一公分、右小腿挫傷
　三乘零點二公分等傷害之事實，雖據提出行政院衛生署臺東醫院診斷書影本乙份為
　證，惟為上訴人所否認。經查，被上訴人除診斷書外，尚未能提出其他證據以資證
　明上訴人確於九十年一月二十九日毆打致傷之事實，是本院尚難遽信被上訴人此部
　分之主張為真實。
五綜上，上訴人曾於八十八年初，毆傷被上訴人致為法院判刑確定在案，又未悔改，
　再於八十八年九月八日因認被上訴人有外遇而動手毆打被上訴人，並致其所受之傷
　害遍及臉、腿、手臂等處；八十九年一月十八日又傷害被上訴人致其右腕部腫痛，
　足認上訴人動手時已視被上訴人猶如寇讎，完全不顧夫妻情誼，本院審酌縱係一般
　第三人處於被上訴人之地位，均將認上訴人前開傷害行為已屬給與身體上不可忍受
　之痛苦，而致不堪繼續同居，是被上訴人主張上訴人對其有不堪同居之虐待乙節，
　殊堪信為真實。
六按夫妻之一方受他方不堪同居之虐待者，得向法院請求離婚，民法第一千零五十二
　條第一項第三款定有明文。而此所謂不堪同居之虐待，係指與以身體上或精神上不
　可忍受之痛苦，致不堪繼續同居者而言，最高法院二十三年上字第六七八號判例意
　旨足資參照。本院既認上訴人對被上訴人之傷害行為，已對被上訴人構成不堪同居
　虐待之事由，則揆諸上揭法律規定及最高法院判例意旨，被上訴人訴請離婚，自屬
　有據。從而，被上訴人依民法第一千零五十二條第一項第三款規定之法律關係，訴
　請判決准與上訴人離婚，為有理由，原審予以准許，尚無不合，上訴意旨，仍執陳
　詞，指摘原判決不當，求為廢棄，非有理由，應予駁回。
據上論結：本件上訴為無理由，依民事訴訟法第四百四十九條第一項、第七十八條，
判決如主文。
中　　　華　　　民　　　國　　九十一　　年　　　二　　　月　　　六　　　日
                                        審判長法官　吳　鴻　章
                                              法官  林  德  盛
                                              法官  黃  永  祥
右為正本係照原本作成。
如不服本判決，應於收受送達後二十日內向本院提出上訴書狀，其未表明上訴理由者
，應於提出上訴後二十日內向本院補理由書狀( 均須按他造當事人之人數附繕本 )。
上訴時應提出委任律師或具律師資格之人之委任狀；委任有律師資格者，另應附具律
師及格證書及釋明委任人與受任人有民事訴訟法第四百六十六條之一第一項但書或第
二項( 詳附註 )所定關係之釋明文書影本。
　　　　　　　　　　　　　　　　　　　　法院書記官  吳  家  瑩
中　　　華　　　民　　　國　　九十一　　年　　　二　　　月　　　六　　　日
附　註：
民事訴訟法第四百六十六條之一( 第一項、第二項 )：
對於第二審判決上訴，上訴人應委任律師為訴訟代理人。但上訴人或其法定代理人具
有律師資格者，不在此限。
上訴人之配偶、三親等內之血親、二親等內之姻親，或上訴人為法人、中央或地方機
關時，其所屬專任人員具有律師資格並經法院認為適當者，亦得為第三審訴訟代理人
。
